【裁判字號】    90,軍上,23
【裁判日期】    901231
【裁判案由】    逃亡
【裁判全文】
臺灣高等法院刑事判決                                九十年度軍上字第二三號
    上  訴  人
    即  被  告    甲○○
右上訴人即被告因逃亡案件，不服國防部高等軍事法院，九十年度法仁判字第一００
號，中華民國九十年十月十一日第二審判決（起訴案號：國防部北部地方軍事法院檢
察署九十年度訴字第一六九號）提起上訴，本院判決如左：
    主  文
上訴駁回。
    理  由
一、按軍事審判法第一百八十一條第五項規定，被告不服高等軍事法院宣告有期徒刑
    之上訴判決者，得以判決違背法令為理由，向高等法院提起上訴。是不服高等軍
    事法院有期徒刑判決而向高等法院提出上訴者，非以原判決違背法令為理由者不
    得為之，此為其上訴之法定要件。若上訴理由狀並未依據卷內訴訟資料，具體指
    摘原判決不適用法則或如何適用不當，或所指摘原判決違法情事，顯與法律規定
    得為向高等法院提出上訴之上訴理由之違法情形，不相適合時，均應認為其上訴
    為違背法律上之程式，應予以駁回，此觀諸軍事審判法第一百七十九條、刑事訴
    訟法第三百九十五條前段之規定至明。
二、本件原判決認定上訴人即被告甲○○（民國八十八年八月十七日入伍，義務役）
    ，前於民國八十九年間因逃亡罪，經國防部東部地方軍事法院判處有期徒刑六月
    ，如易科罰金以三百元折算一日，於八十九年八月九日易科罰金執行完畢。回役
    後仍不知悔改，於九十年四月二十日晚間六時許，自臺灣駐地休假離營，本應於
    同年月二十五日晚間九時返營銷假，詎假滿竟無故逾假未歸，匿居臺北縣、市一
    帶，賴己身金錢維生，迨九十年五月十二日下午四時五十分許，始於臺北市○○
    區○○路二段二十一巷十二號一樓「貴族飯店」內，為臺北市政府警察局士林分
    局員警緝獲之事實，業據被告甲○○於偵、審中坦承不諱，復經該連中尉輔導長
    吳東霖結證被告逾假不歸擅自離去職役綦詳，並有被告假單影本二紙在卷可參，
    且其離營後，亦經國防部南部地方軍事法院檢察署發布通緝，此有該署九十年五
    月四日以（九０）法平字第二五六九號通緝書附卷可稽，因認被告犯罪事證明確
    ，已構成修正前陸海空軍刑法第九十三條第三款無故離去職役罪，惟以陸海空軍
    刑法業於九十年十月二日經修正公布施行，修正後之該法第四十條第一項規定無
    故離去職役逾六日者，處三年以下有期徒刑、拘役或新臺幣三十萬元以下罰金，
    被告犯罪時間係於該法修正前，經比較新、舊法，以裁判時之法律對被告為有利
    ，第一審關於法律之適用未及依刑法第二條第一項前段規定比較新舊法，既有可
    議，自屬無可維持，而將第一審判決撤銷改判，並以被告曾於八十九年間因逃亡
    罪，經國防部東部地方軍事法院判處有期徒刑六月，於八十九年八月九日易科罰
    金執行完畢，有該院九十年八月十四日（八九）花判字第０四八號判決書、國防
    部東部地方軍事法院檢察署八十九年蓮執字第十八號執行指揮書及統一收據等在
    卷可佐，經審酌其回役後再犯本逃亡罪，及於犯後坦承犯行之態度等一切情狀，
    判處被告甲○○無故離去職役罪有期徒刑一年，本院審酌國防部高等軍事法院上
    開判決之認事及用法，俱無違誤，量刑亦妥適，於法並無不合。
三、被告上訴意旨徒以：（一）被告服役單位同袍施用禁藥蔚為風氣，致被告無法適
    應，而原審未予調查，致被告無從答辯；（二）被告逃亡初期，原為躲避追緝，
    原判決以被告未返家園，而否定被告之孝心，原判決所載理由矛盾，顯已違背法
    令云云。查官兵於假滿後，明知應歸營而不歸營，如無阻卻違法之正當理由，自
    其不歸之時起，即為脫離職役之具體表現，不容以其他藉口卸責（國防部（）
    覆普律循字第０四五號判決意旨參照）。本件被告所辯逃亡之理由，既非阻卻違
    法之正當理由，其提起上訴，復未指摘原判決有何違背法令，自非適法之上訴理
    由，應予駁回。
四、據上論斷，應依軍事審判法第一百七十九條，刑事訴訟法第三百九十五條前段，
    判決如主文。
中     華     民     國     九十    年      十二      月     三十一     日
                              臺灣高等法院刑事第六庭
                                  審判長法  官  陳  春  秋
                                        法  官  高  明  哲
                                        法  官  王  麗  莉
右正本證明與原本無異。
不得上訴。
 書記官  胡      儀
中     華     民     國     九十一  年      一        月       三       日


司法院資訊處製作；財團法人民間司法改革基金會備份。
